最高法院刑事判決　　　　　　　九十四年度台上字第二六五號
　　上　訴　人　甲○○
　　　　　　　　　　　　22弄.
　　選任辯護人　邱創舜律師
上列上訴人因違反商業會計法等罪案件，不服台灣高等法院中華
民國九十一年三月二十日第二審更審判決（八十九年度上更(一)字
第一一三六號，起訴案號：台灣台北地方法院檢察署八十六年度
偵字第一八三六五號），提起上訴，本院判決如下：
    主  文
上訴駁回。
    事  實
按刑事訴訟法第三百七十七條規定，上訴於第三審法院，非以判
決違背法令為理由，不得為之。是提起第三審上訴，應以原判決
違背法令為理由，係屬法定要件。如果上訴理由狀並未依據卷內
訴訟資料，具體指摘原判決不適用何種法則或如何適用不當，或
所指摘原判決違法情事，顯與法律規定得為第三審上訴理由之違
法情形，不相適合時，均應認其上訴為違背法律上之程式，予以
駁回。本件原判決認定上訴人甲○○係台北市○○○路○段八十
一巷三十九號三樓宏立工程有限公司（下稱宏立公司）負責人，
宏立公司為納稅義務人，為逃漏稅捐，乃上訴人明知並無進貨之
事實，自民國七十九年九月二十九日起至八十二年二月二十八日
止，先後向已歇業或行蹤不明之營業人「鑫成企業行」等公司行
號取得填製不實之統一發票會計憑證七十張，作為宏立公司進項
憑證，持向台北市稅捐稽徵處申報扣抵營業稅額，以不正當方法
逃漏營業稅新台幣（下同）二百八十二萬三千九百七十五元，詳
如原判決附表一所示，足以生損害於稅捐稽徵機關對於稅捐稽徵
之正確性。又甲○○亦為商業負責人，明知宏立公司並無銷貨予
奇哥股份有限公司（下稱奇哥公司）等公司行號之事實，猶基於
幫助逃漏稅捐之概括犯意，自七十八年七月起至八十二年一月止
，連續填製不實之宏立公司統一發票會計憑證五十九張，交付奇
哥公司等公司行號作為進項憑證，申報金額四千四百十八萬六千
六百九十五元，幫助逃漏營業稅共二百二十萬九千三百三十九元
，詳如原原判決表二所示，足以生損害於稅捐稽徵機關對於稅捐
稽徵之正確性等情，因而撤銷第一審之判決，改判論處上訴人公
司負責人，以不正當方法逃漏稅捐，及連續以明知為不實之事項
，而填製會計憑證罪刑，已綜合全部卷證資料，敘明其所憑之證
據及認定之理由；而以上訴人否認犯罪所持之辯解為不足採，予
以指駁綦詳。所為論敘，俱有卷存之證據資料可資覆按，從形式
上觀察，並無判決違背法令之情形存在。按稅捐稽徵法第四十七
條第一款處罰公司負責人之規定，係公司為納稅義務人，因有同
法第四十一條所定應罰之行為，於其應處之徒刑部分轉嫁於公司
負責人，僅屬代罰性質，其犯罪主體仍為該納稅義務人之公司，
並非公司負責人。而商業會計法第七十一條第一款（八十四年五
月十九日修正公布前同法第六十六條第一款）則係處罰填製不實
會計憑證之商業負責人、主辦及經辦會計之人員，兩罪之犯罪主
體不同，不成立牽連犯。原判決以上訴人所犯修正前商業會計法
第六十六條第一款填製不實會計憑證罪與稅捐稽徵法第四十三條
第一項幫助他人逃漏稅捐罪，有方法結果之牽連關係，應從較重
之之填製不實會計憑證罪處斷，並與其所犯稅捐稽徵法第四十七
條第一款、第四十一條逃漏稅捐罪，予以分論併罰，要無判決適
用法則不當之違誤。再，原判決認上訴人為公司負責人，明知無
進貨之事實，而取得不實之統一發票充作進項憑證，虛增成本，
以逃漏營業稅；又明知無銷貨事實，仍填製不實之統一發票，供
他人充作進貨憑證，幫助其逃漏營業稅，並本此合法確認之事實
，而為上開法律之適用，亦無違法可言。關於逃漏稅捐部分，判
決主文諭知「甲○○公司負責人，以不正當方法逃漏稅捐」，已
足表明其所犯之罪，核與刑事訴訟法第三百零九條規定之法定程
式相符，不以記載「甲○○公司負責人『納稅義務人』，以不正
當方法逃漏稅捐」為必要。又宏立公司逃漏稅捐及上訴人幫助他
人逃漏稅捐之金額，判決內已加認定，其已發生逃漏稅捐及幫助
逃漏稅捐之結果，並該當於各該犯罪之構成要件，足資為適用法
律之基礎；至所認之金額縱有出入，亦不影響逃漏稅捐及幫助逃
漏稅捐之結果犯事實。上訴意旨，對於原判決所為之認定，究竟
如何違背法令，未依據卷內訴訟資料具體指摘，僅泛言原判決對
於逃漏營業稅金額未加調查，且與規定不符云云，砌詞為空洞之
爭辯，不符第三審上訴之法定要件。復查刑之量定及緩刑之宣告
，係實體法上賦予法院職權裁量之事項，原判決對上訴人所處之
刑，未併為緩刑之宣告，尤不生違背法令之問題。上訴意旨其餘
所稱宏立公司及其往來之公司行號，均非虛設之公司，雙方間實
際上亦有交易往來等各節，漫就原審採證認事職權之適法行使，
及判決內已明白論斷之事項，憑己見任意指摘，並為單純之事實
上爭執，均與法律規定得為第三審上訴理由之違法情形，不相適
合，其上訴為違背法律上之程式，應予駁回。
據上論結，應依刑事訴訟法第三百九十五條前段，判決如主文。
中　　華　　民　　國　九十四　年　　一　　月　　二十　日
                      最高法院刑事第四庭
                          審判長法官  紀　俊　乾
                                法官  黃　正　興
                                法官  劉　介　民
                                法官  陳　東　誥
                                法官  孫　增　同
      本件正本證明與原本無異
                                      書  記  官
中　　華　　民　　國　九十四　年　　一　　月　二十四　日
                                                      Ｔ
